【裁判字號】    99,訴,81
【裁判日期】    990720
【裁判案由】    誣告
【裁判全文】
臺灣宜蘭地方法院刑事判決                99年度訴字第81號
公  訴  人  臺灣宜蘭地方法院檢察署檢察官
被      告  甲○○
上列被告因誣告案件，經檢察官提起公訴（99年度偵字第389號
），本院判決如下：
    主  文
甲○○犯誣告罪，處有期徒刑參月。
    犯罪事實
一、甲○○因與丁○○有債務糾紛，雙方於民國98年10月14日下
    午，在宜蘭縣宜蘭市○○路131號九品茶鋪內商談，期間雙
    方一言不合，甲○○竟於當日下午5時許，持現場之木椅毆
    打丁○○，致丁○○受有頭皮、左前臂、左手挫傷及左手指
    挫擦傷等傷害（甲○○被訴傷害部分，業由本院判決有罪）
    ，丁○○乃於98年10月17日向宜蘭縣政府警察局宜蘭分局告
    訴甲○○傷害罪嫌。詎甲○○接獲員警通知製作筆錄後，竟
    意圖使丁○○受刑法傷害罪之刑事追訴，於98年10月19日上
    午10時40分許，前往宜蘭縣政府警察局宜蘭分局民族（起訴
    書誤載為「民權」）派出所（下稱民族派出所），在員警胡
    新國為其製作筆錄之過程中，誣告丁○○於98年10月14日下
    午，在九品茶鋪內，以左手打其頸部左側，致其受有傷害。
    嗣經宜蘭縣政府警察局宜蘭分局將該案移送臺灣宜蘭地方法
    院檢察署後，由臺灣宜蘭地方法院檢察署檢察官於99年1月4
    日，以98年度偵字第4554號對丁○○所涉嫌之傷害犯行以犯
    罪嫌疑不足為由為不起訴處分確定。
二、案經丁○○訴由臺灣宜蘭地方法院檢察署檢察官簽分偵查起
    訴。
    理  由
一、證據能力方面：
（一）按被告以外之人於審判外之陳述，除法律有規定者外，不
      得作為證據，刑事訴訟法第159條第1項亦有明定。查證人
      丁○○於警詢中之陳述，屬於被告以外之人於審判外之陳
      述，被告並已否認上開陳述之證據能力（詳本院卷第46頁
      ），則依前揭法條規定，證人丁○○於警詢中之陳述，無
      證據能力。
（二）次按被告以外之人於審判外之陳述，雖不符前四條之規定
      ，而經當事人於審判程序同意作為證據，法院審酌該言詞
      陳述或書面陳述作成時之情況，認為適當者，亦得為證據
      。當事人、代理人或辯護人於法院調查證據時，知有第15
      9條第1項不得為證據之情形，而未於言詞辯論終結前聲明
      異議者，視為有前項之同意，刑事訴訟法第159條之5第1
      項、第2項亦定有明文。本件情形，被告及檢察官於本院
      審理時對於下列所述之其他證據資料，均不爭執其證據能
      力，本院審酌該等證據資料作成時之狀況，並無不宜作為
      證據情事，依刑事訴訟法第159條之5第2項規定，自得作
      為證據。
二、訊據被告甲○○固坦承於98年10月19日上午10時40分許，在
    民族派出所員警胡新國為其製作筆錄之過程中，指訴丁○○
    於98年10月14日下午，在九品茶鋪內，以左手打伊之頸部左
    側，致伊受有傷害之事實，惟矢口否認誣告犯行，辯稱：因
    丁○○欠伊債務，乙○○要伊於98年10月14日下午至九品茶
    鋪與丁○○商談，伊抵達時，丙○○已在場，且叫伊不能向
    丁○○追討債務。當時丁○○坐在伊旁邊，以左手揮向伊，
    造成伊受傷，並非誣告簡進昌傷害罪云云。經查：
（一）證人丁○○於偵查及本院審理中均證稱於98年10月14日下
      午在九品茶鋪未傷害被告等語（詳98年度偵字第4554號卷
      第9頁、本院卷第29頁），核與在場之證人乙○○於偵查
      中證稱：「（問：丁○○有無動手打甲○○？）我沒有看
      到。我只看到他以手指著甲○○。」，「（問：他【按丁○○】手指著甲○○到遭椅子毆打期間，他有無毆打甲○○？）沒有。」，「（問：你上前制止後，丁○○有無毆
      打甲○○？）沒有。當時手摀著頭，流血了。」等語（詳
      98年度偵字第4554號卷第27頁），於審理中亦證述：「（
      問：案發當天被告及證人丁○○到九品茶舖的情況如何？
      ）當天是被告晚到，我與證人丁○○、及另一位叫「德昌
      」（音同）的人先到場，後來被告才到場，便與證人丁○○在談論之前車禍處理的情形，被告講的有些大聲，我剛
      好在講電話，我轉頭去查看他們的情形時，就看到被告拿
      木椅打證人丁○○，我就停止講電話，上前制止被告的打
      人行為。」，「（問：當時你有無離開過現場？）沒有。
      」，「（問：有無看到證人丁○○毆打被告？）沒有。」
      等語（詳本院卷第36頁）；及證人丙○○於偵查中證稱：
      「（問：本件在九品有無發生糾紛？）甲○○他拿椅子毆
      打丁○○。」，「（問：丁○○有無先毆打甲○○？）沒
      有。」，「（問：糾紛如何發生？）錢的事情，是之前的
      事，我在那裡講電話時，他們在我對面，他們兩人講一講
      ，甲○○就拿椅子打丁○○。」，「（問：丁○○有無動
      手？）沒有。」等語（詳98年度偵字第4554號卷第27、28
      頁），及於審理中所證述：「（問：當天的情形為何？）
      之前的案件已經法院判決了，我也看到公文了，認為已經
      處理完畢了，證人（手指證人乙○○）他替被告出面瞭解
      情形後，也認為該案件已經處理完了，所以也不想繼續處
      理。後來我就到旁邊講電話，發現被告與證人丁○○發生
      口角，被告說話比較大聲，我轉頭就看到被告拿木椅打證
      人丁○○，我看到被告打了證人丁○○一下，我就上前去
      制止。」，「（問：是否有看到證人丁○○出手打被告？
      ）沒有，確定沒有看到。」等語（詳本院卷第42頁）所述
      情節相符，足認證人丁○○未有傷害被告之事實。
（二）被告辯稱伊遭證人丁○○傷害，致受有頸部左側挫傷2處
      ，皮下瘀血，均為1×1公分之傷害，並提出國立陽明大學
      附設醫院驗傷診斷書為據（詳警卷第11頁）。惟查上開驗
      傷診斷書係被告於98年10月19日上午10時前往該醫院驗傷
      ，與被告所指丁○○傷害伊之時，已相距5日，如被告確
      有遭丁○○傷害，何以5日後方去驗傷？是上開傷勢即難
      證明係證人丁○○所致。
（三）被告於審理中陳述：當時證人丁○○坐在伊之右邊，證人
      乙○○坐在伊之左邊，證人丙○○則坐在證人丁○○的旁
      邊，其4人坐的很近。證人丁○○就是手舉起來甩伊。當
      時證人丁○○係左手握拳，並自其右胸部前由右往左平移
      ，左手腕部分打到伊之左頸2下，而伊之頭往右邊閃開，
      而遭證人丁○○打到右頸等語（詳本院卷第52頁）。查被
      告所述當時被告與證人丁○○、乙○○、丙○○之座位，
      核與證人丁○○、丙○○之證述相符（詳本院卷第33、43
      頁），應可認定被告所述屬實。再證人丁○○既坐在被告
      之右邊，如證人丁○○係以左手握拳，並自其右胸部前由
      右往左平移，往被告方向打，則證人丁○○之左手要擊中
      被告之頸部左側，當屬不易，是被告所辯，即難採信。至
      起訴書所指被告與證人丁○○係面對面談話；暨證人乙○○於審理中證述當時之座位係被告坐在證人丁○○之右側
      ，其則坐在丁○○之左側云云，均與被告及證人丁○○、
      丙○○之證述不符，應屬有誤，併此敘明。
（四）被告於偵、審中一再質疑：伊不認識證人乙○○，且未出
      具委任書給證人乙○○處理伊與證人丁○○間之債務，證
      人乙○○卻熱心幫忙。且如證人乙○○係伊委託處理債務
      ，則在九品茶鋪，為何會幫證人丁○○？證人丁○○與證
      人乙○○及證人丙○○相互認識，分明是要陷害伊云云。
      經查，被告固未出具委任書予證人乙○○，然被告於審理
      中陳稱：「我沒有叫他（按乙○○）去幫我處理，我是於
      他姊夫家喝茶而已，沒有要他去當走路工。我都是用正當
      的方法向證人丁○○拿錢，而不是用流氓的手段，所以沒
      有寫委託書給證人乙○○。如果乙○○有不法的情形，我
      該怎麼辦。我之前在該處泡茶時，是隨便說說而已，我說
      『如果你有辦法處理的話，不能牽連到我』」等語（詳本
      院卷第49頁），可見被告曾告知證人乙○○伊與證人丁○○之債務糾紛，並允由證人乙○○處理，惟如有不法情事
      ，伊要證人乙○○不能牽連被告之事實，足證證人乙○○
      並非受證人丁○○之託，處理被告與證人丁○○之債務糾
      紛，更非特意幫助證人丁○○。再證人丙○○於偵查中即
      證述：「是本件處理後，因為談到乙○○老婆，才知道她
      是學妹」等語（詳98年度偵字第4554號卷第30頁）；證人
      乙○○於審理中亦證稱：「（問：何時認識證人丙○○？
      ）我去找證人丁○○瞭解情形後，證人丁○○請證人丙○○打電話給我，我才認識證人丙○○的，之前並不認識他
      。我去找證人丁○○後，有留行動電話給證人丁○○，他
      再請證人丙○○打電話給我，我們才認識的，之前完全不
      認識對方。」等語（詳本院卷第39頁），是證人乙○○與
      丙○○係本案發生時才認識，故被告指稱證人乙○○與證
      人丙○○係故意要陷害伊，而幫證人丁○○云云，應為推
      託之詞，不足採憑。
（五）綜上，被告所辯，均難採信，本案事證明確，被告犯行堪
      以認定。
三、核被告所為，係犯刑法第169條第1項之誣告罪。爰審酌被告
    與證人丁○○間，因損害賠償之民事糾紛，認為債務未獲滿
    足，乃在與證人丁○○商談時，因證人丁○○表示不欲賠償
    ，持椅子傷害證人丁○○，而伊明知證人丁○○未傷害伊，
    竟不思理性處理，恣意誣告證人丁○○傷害，致生損害於證
    人丁○○，亦浪費司法資源，犯後否認犯行之態度，所為實
    不足取，惟念及伊患有頑性癲癇症，有殘障手冊在卷可稽，
    與伊自陳從事散工之生活狀況、智識程度等一切情狀，量處
    如主文所示之刑，以資懲儆。
據上論結，應依刑事訴訟法第299條第1項，刑法第169條第1項，
判決如主文。
本案經檢察官陳嘉瑜到庭執行職務。
中    華    民    國    99    年    7     月    20    日
                  刑事第二庭審判長法  官  林惠玲
                                  法  官  蘇錦秀
                                  法  官  張育彰
以上正本證明與原本無異。
如不服本判決應於收受本判決後10日內向本院提出上訴書狀，並
應敘述具體理由。若未敘述理由者，應於上訴期間屆滿後20日內
向本院補提理由書狀(均須按他造當事人之人數附繕本)。
                                  書記官  陳靜宜
中    華    民    國    99    年    7     月    20    日
附錄本案論罪科刑法條全文
中華民國刑法第169條第1項
意圖他人受刑事或懲戒處分，向該管公務員誣告者，處7年以下
有期徒刑。

司法院資訊處製作；財團法人民間司法改革基金會備份。
